【裁判字號】    99,訴,1046
【裁判日期】    991014
【裁判案由】    營利事業所得稅
【裁判全文】
臺北高等行政法院判決
                                      99年度訴字第1046號
                                     99年9月30日辯論終結
原      告  蘇黎世產物保險股份有限公司
代  表  人  甲○○（董事長）
訴訟代理人  丁○○  ○○○
            張憲瑋  律師
被      告  財政部臺北市國稅局
代  表  人  丙○○○○○○住同上
訴訟代理人  戊○○
上列當事人間營利事業所得稅事件，原告不服財政部中華民國99
年4 月21日台財訴字第09900093620 號（案號：第09900664號）
訴願決定，提起行政訴訟，本院判決如下：
    主  文
原告之訴駁回。
訴訟費用由原告負擔。
    事實及理由
一、事實概要：
    原告民國（下同）96年度營利事業所得稅結算申報，列報利
    息收入新臺幣（下同）127,638,413 元，經被告核定138,77
    4,107 元，併同其他調整項目，核定應退稅額3,411,847 元
    。原告不服，申請復查，未獲變更，遂向財政部提起訴願，
    遞遭決定駁回。原告仍未甘服，遂向本院提起本件行政訴訟
    。
二、原告訴稱：
  (1)訴願決定援引所得稅法第62條第2 項認定應依票面利率計算
    利息收入而否准減除溢價攤銷數並不足採，析述如下：
    所得稅法第62條並未明文規定利息收入應如何認列：
      1.依所得稅法第62條第1 項及第2 項之規定，本案原告持
        有附息債券，應以原利率計算現值估價之，並以此價值
        為標準將其計入資產負債表中；而對於何謂原利率，原
        告認為前述條文列於所得稅法第3 章第4 節「資產估價
        」中，而非同章第3 節之「營利事業所得額」，故立法
        者僅欲將此條文作為規範投資債券估價入帳方式之規定
        ，對於日後利息收入應如何認列，並未於本條明文規定
        。惟被告之核定認為所得稅法第62條為本案利息收入之
        計算依據，則顯與本條文應有之體系解釋不符。
      2.另財政部75年7 月16日台財稅字第7541416 號函釋（以
        下簡稱75年函釋）之規定，亦為被告否准原告於利息收
        入項下扣除債券溢價攤銷之法令依據；依據被告之論點
        ，被告似認為所得稅法第62條此項「原利率」之字義，
        係由財政部以75年函釋解釋，說明債券持有人應如何計
        算申報其利息收入，故其向來認定「原利率」即為「票
        面利率」，然此等解釋方式將產生明顯錯誤，以及諸多
        違反債券市場運行本質之結果；故如所得稅法第62條之
        「原利率」可作為利息收入計算時之參考依據，則原告
        主張所謂「原利率」之文義可能解釋之範圍，更符合立
        法者後續增修所得稅法第14條之1 與第24條之1 之修法
        條文規定及意旨。
    所得稅法第62條所謂之利率為何？
      1.本案爭議為徵納雙方應採用市場（有效）利率亦或票面
        利率為稅務申報上利息所得計算依據，前者係由資金市
        場寬鬆程度所決定，並透過債券交易機制反映，非原告
        或被告得以干涉；而後者係由債券發行者自行決定。
      2.查債券係表彰付息債務之憑據，本質上係發行人（即債
        務人）約定於未來一定日期支付一定的本金，以及依票
        面利率按期支付定額利息給投資人（即債權人）的書面
        承諾，是以，該條所謂之「原利率」係用以將「未來債
        券到期時本金之償付」以及「未來每期之利息收入給付
        」金額，換算成債券交易成立時點（現在）之公平價值
        之利率，亦即以一特定利率標準進行折現之概念【所謂
        折現，以下例說明：例如，民眾向銀行借出100 元之本
        金，為期一年，而銀行對外公告之公平放款年利率為3
        ％，到期時民眾需償還103 元之本利和（本金100 ＋利
        息費用100 ×3 ％＝103 ）給銀行；反之，如果知悉到
        期時應償還之本利和為103 元，且確定市場公平利率為
        3 ％，即可反向推論借款當時之本金金額為100 元；此
        反向計算之過程即為折現】；再以另一例說明：例如甲
        公司向乙公司借款100 元，為期一年，借款合約約定甲
        公司應依年利率3 ％及100 元本金計算利息支付之，但
        於借款時乙公司卻只給付甲公司90元（另10元以手續費
        等其他費用之名義收取之），則顯然對甲公司及乙公司
        而言，本案貸款利率必大於3 ％，而為14.4％【（名目
        利息3 元＋預扣利息10元）÷90元】，也就是說，借款
        人絕對以14.4％之實質利率放入反向之折現計算中，方
        能得出未來103 元（本金100 元＋利息3 元）於「現時
        」之折價為90元之結果；故本條為估價而設定之原利率
        ，其文意必指為「資金融通市場上公平利率」，而非指
        「債券之票面利率」，如此方可使折現之估價結果客觀
        而公平；如依據票面利率進行折現，必將產生估價之標
        準不一（因票面利率有高有低），以及無法正確客觀衡
        量債券資產價值，致使財務報表失真；是以所得稅法第
        62條所規定之「原利率」應為市場（有效）利率，不可
        能為「票面利率」。
    鈞院對於本類案件已有判決前例，並對被告採「票面利率
      」之不合理處作出明確說明：
      對於系爭債券折溢價案件中有關所得稅法第62條原利率認
      定之問題，台北高等行政法院94年度訴字第2920號判決已
      有詳細表述，對於債券利息收入認列諸多疑慮均有回應，
      判決理由中載明「溢折價攤銷已是計算債券利息之公認會
      計原則，所以現行所得稅法第62條之規定，已可據為『認
      定債券利息數額須採溢折價攤銷方式』之法規基礎」，並
      於判決理由中明稱「所得稅法第62條所定計算（折）現價
      之『原利率』，如果不是指買入當時之實際利率，而是票
      面利率的話，則該條文根本沒有制定之必要，因為此等方
      式計算出來之（折）現價，恒等於票面金額，所得稅法第
      62 條 根本沒有用如此繁複內容來描述之必要。」故被告
      之核定已非正確，仍應按財務會計準則之規定，以市場（
      有效）利率計算實際之利息收入，方能使所得稅法第62條
      有其意義而非形同具文。
  (2)財政部75年函釋對於本案之適用性及其應如何正確解讀均有
    疑義，且最高行政法院判決已否定被告對於該函釋之解釋方
    式為正確，故該函應如何正確適用於本案中，懇請  鈞院重
    行審酌：
    75年函釋並未指明其所稱之「利率」為何，應非適用於本
      案作為否准原告持有債券按市場（有效）利率認列利息收
      入之依據：
      1.被告以75年函釋規定為否准原告於利息收入項下扣除債
        券溢價攤銷之法令依據。然查上述函釋中僅規定以持有
        期間與利率為乘數計算利息收入，其適用上應以何種利
        率為標準，此為本案最主要爭點；若財政部制定75年函
        釋本意，如同被告向來之主張認定該函釋中所謂「利率
        」標準為票面利率而非市場（有效）利率，則應於該75
        年函釋中明定為「依債券之面值及票面利率」，然該75
        年函釋僅指稱「依債券之面值及利率」，未明文規定所
        謂利率係指票面利率或其他利率，亦未意圖製造財稅差
        異，進而改變財務會計上對於債券利息係以市場（有效
        ）利率計算之方式；是以75年函釋並未對利率之擇定有
        所闡述，尚非可解決本案爭點之法令依據，自不待言。
      2.另查此75年函釋實為財政部為補強既有64年9 月4 日台
        財稅字第36440 號函釋（以下簡稱64年函釋）之闕漏，
        認為在債券買賣時，須以付息時之持票人為納稅義務人
        ，就全部利息一次扣繳所得稅之情形下，不應悖於其僅
        持有部分期間之事實，申報全期利息收入，此舉表示財
        政部認同營利事業應以持有期間計算債券利息收入，因
        此75年函釋之重點應在釐清利息收入之「持有期間」；
        倘財政部之本意為強調利率係為票面利率，自應於75年
        函釋中明定，然該函僅指稱「依債券之面值及利率」，
        未明文規定所謂利率係指票面利率或其他利率，由此可
        推論得知75年函釋所解釋者僅為應按債券持有期間計算
        利息，並未改變營利事業既有依據財務會計準則公報規
        定計算申報債券利息收入，故被告誤解75年函釋規範目
        的及對象，並以之作為否准原告以市場（有效）利率計
        算債券利息收入之依據，恐有疏誤。
    訴願決定理由四、75年函釋不適用本案，顯然誤解75年函
      釋意旨：
      依最高行政法院96年度判字第834 號判決之見解「在任何
      時點要計算債券持有人獲得之利息時，即是按照『計算時
      點以後之將來現金或未到期債權折現值加總』加上『計算
      時點以前已實現之全部現金或債權』，再減去『買入新發
      行債券時之價格』，而以其餘額為『因時間犧牲所取得之
      利息』對價。這也是為何在計算債券利息時要承認『溢折
      價攤銷』之法理基礎。」、以及「在計算『利息所得』也
      絕不是以『票面利率』為準。本院在此一定要再次強調，
      票面利率只是用來固定『將來現金或權利』數額之工具而
      已。真正決定債券價格之因素實為交易當時之市場利率或
      交易雙方主觀評價並達成合意之約定利率。」由此可知最
      高行政法院並不認同被告對於75年函釋之解釋方式，亦即
      否認75年函釋中所稱利率之真意為票面利率，是原告計算
      債券利息收入時認列「溢價攤銷」確有經最高行政法院認
      可之法理基礎，故真正利息收入之計算仍應以市場利率，
      而非票面利率為準。被告不應違背最高行政法院之見解而
      持判決相反之處分，同時原訴願決定述及75年函釋並不適
      用附條件債券交易，則新修正所得稅法第24條之1 與75年
      函釋幾乎一致，同理推知修法亦不適用原告，顯與立法院
      修法原意相違，退步言之，原告亦存在購入債券投資持有
      至到期情事。
  (3)被告否准原告認列債券溢價攤銷數，顯不符合所得稅法第24
    條規定之意旨：
    所得稅法第24條第1 項前段所揭，亦為「成本與收入費用配
    合原則」之體現。蓋依法納稅乃憲法第19條賦予公民之權利
    義務，其手段則是透過各項稅法之具體規定而得參與私人財
    產增益之分配，使近代國家營運所需財源因此穩固。惟財產
    增益之發生須先有投入而後方有產出，該等資本市場之因果
    關係具體反映在「收入與費用配合原則」，依照所得淨額課
    稅方符量能課稅原則，蓋營利事業所得稅是根據所得稅法第
    24條第1 項辦理，方能貫徹收入與成本費用配合原則並正確
    計算損益，而以本案為例，原告等債券投資人之所以能夠以
    高於市場（有效）利率之票面利率水準獲取定期之利息金流
    流入，係因原告以溢價金額投資債券時，即等同已先行支付
    較多之成本（即溢價部分），簡言之，該部分先行支付之溢
    價實為原告為賺取較高利息之增額投入成本，既然是成本，
    於帳務處理層面即應回歸收入與成本費用配合原則，隨每一
    期利息收入之認列而攤銷該等成本，方能忠實反映系爭部份
    債券投資之真正利息收入，否則便形成利息收入之高估，難
    謂與實質課稅原則無違。被告否准原告於債券投資之利息收
    入項下減除此一溢價攤銷數不啻無視所得稅之基本精神，乃
    是針對納稅義務人之財產增益課稅，且稅捐之課徵應本於財
    產之實質增益而不囿形式或名目。足證被告之核定顯誤解「
    原利率」之意涵，並據此否准溢價攤銷之認列，與所得稅法
    第24條之規定顯然不符。
  (4)原告依據財務會計準則公報規定按年為債券溢價攤銷，符合
    所得稅法第22條規定之意旨：
    當債券係以溢價方式購入時，因溢價購入債券之成本已隨債
    券每次兌息返還本金予債券持有人，使債券投資之成本金額
    事實上逐期降低（此項成本金額逐期降低之變動並非所得稅
    法上之特例，蓋營利事業持有固定資產亦須逐期計算折舊金
    額，以於每期降低固定資產之成本價值），而此部份既已償
    付，自然將不再反映於剩餘債券之現價，是以該債券之市場
    成本價值將隨持有期間而呈現遞減之變化。換言之，此種方
    式係將債券投資人依有效市場利率計算之利息收入以外，另
    超額受領之利息收入部分（即當初溢價投資之成本）逐次回
    收，故財務記錄方將已無未來經濟效益之已兌領溢價本金自
    債券投資人之資產價值中逐期減少，實符合所得稅法規定之
    「權責發生制」，以及正確反映納稅義務人客觀淨所得。故
    被告將溢價於最後債券到期取得本金時一次認列為債券投資
    人之證券交易損失之做法，完全違反交易常情，豈有可能購
    買債券之人係為獲得證券交易損益為目的，而非以獲取利息
    收入為目的？況一般保險業者常將債券持有至到期，何來證
    券之交易？是原處分顯為應適用所得稅法第22條規定之「權
    責發生制」而未適用，其錯誤之情形至為明顯。
  (5)立法者已肯認本案原告之見解，足證被告之法律解釋並非正
    確：
    依據96年6 月三讀通過所得稅法第14條之1 及第24條之1
      修正條文的立法意旨：「有關公債、公司債及金融債券之
      利息，非僅依約定票面利率計算。實務上，票面利率已不
      能代表債券之真正利率，故計算債券利息之利率，應將發
      行時影響利息給付之各項約定條款及發行價格等因素調整
      併計該票面利率；舉凡折價發行之折價金額或約定有溢價
      賣回之利息補償金等亦屬利息所得，均應於給付時依規定
      辦理扣繳。上開利息所得之計算方式，將俟本修正案通過
      後，於本法施行細則中詳細列舉明定之，以利適用，並杜
      爭議。」明確表達若僅將債券票面利率作為計算利息收入
      之唯一依據，而刻意忽略債券溢折價的部分，甚且將該等
      部分作為證券交易之損益，明顯割裂一經濟事實之法律適
      用，違反司法院大法官第385 號解釋適用法律不得任意割
      裂適用之意旨。又揆諸96年7 月11日經行政院公布增訂之
      所得稅法第24條之1 ：「……按債券持有期間，依債券之
      面值及利率計算利息收入。」其條文文字與75年函釋「…
      …按債券持有期間，依債券之面值及利率計算利息收入…
      」之文字完全相同，此依被告一貫之解讀，增訂之所得稅
      法第24條之1 似乎僅是將75年函釋予以條文化。
    依據財政部於97年2 月21日修正之所得稅法施行細則第31
      條之1 明文規定：「本法第24條之1 第1 項所定面值，依
      下列規定認定之：一、營利事業取得公債、公司債及金融
      債券之票面利率，約定為固定利率者，為按有效利率逐期
      折算之現值。……本法第24條之1 第1 項所定利率，依下
      列規定認列之：一、營利事業取得公債、公司債及金融債
      券之票面利率，約定為固定利率者，應以取得時成交有效
      利率為準；……有效利率，指於公債、公司債及金融債券
      預期存續期間，使未來收取現金之折現值，等於取得帳面
      價值之利率。」及其修訂理由清楚說明：「本法第24條之
      1 第1 項有關營利事業持有公債、公司債及金融債券利息
      收入之計算，應考量溢折債攤銷之處理，爰訂明本法第24
      條之1 第1 項所訂面值及利率之認定方式。」可證明75年
      函釋所謂「利率」係指「成交時之有效利率」。被告主張
      75年函釋係以票面利率計算營利事業持有債券之利息收入
      ，即顯屬有誤，要甚明確。
    財政部75年函釋之真意既與新增訂所得稅法第24條之1 無
      異，而針對所得稅法第24條之1 之正確解釋，行政院已增
      訂所得稅法施行細則第31條之1 之規定，明確認定不應以
      票面利率計算利息收入，承認溢價攤銷應作為利息收入減
      項。在此一推論結果下，新增法令實際將75年函釋予以明
      文化，即營利事業持有債券之利息收入，並非依票面利率
      計算，而應依有效利率計算，乃一貫不變之法理，此由前
      述所得稅法第24條之1 之修法理由及同法施行細則第31條
      之1 的規定，再獲證實。
    詳言之，所得稅法第24條之1與75年函釋之文字分別為：
      1.所得稅法第24條之1第1項及第3項：
        A.營利事業持有公債、公司債及金融債券，應按債券持
          有期間，依債券之面值及利率計算利息收入。
        B.營利事業於二付息日間購入第一項債券並於付息日前
          出售者，應以售價減除購進價格及依同項規定計算之
          利息收入後之餘額為證券交易所得或損失。
      2.75年函釋：
        A.營利事業或個人買賣國內發行之公債、公司債及金融
          債券，買受人若為營利事業，可由該事業按債券持有
          期間，依債券之面值及利率計算利息收入。
        B.如其係於兩付息日間購入債券並於取息前出售者，則
          以售價減除其購進該債券之價格及依上述計算之利息
          收入後之餘額作為其證券交易損益。
    對比之下，可發現扣除掉考量個人部分之文字後，所剩文
      字間之差異情形極小，例如「買賣」債券改為「持有」債
      券，「取息」改為「付息日」，「證券交易損益」改稱為
      「證券交易所得或損失」，「可」或「則」改為「應」，
      其間之意義可謂幾無變更，尤其是本案系爭關鍵字眼，亦
      即「按債券持有期間，依債券之面值及利率計算利息收入
      。」更是絲毫未予變動，此兩項規定應無二致，無法使法
      令之使用者發現其中之差異情形，如被告認定該二項法令
      間仍有不同之處，其認定將必定違反行政程序法第5 條：
      「行政行為之內容應明確」所揭示之「明確性原則」；按
      明確性原則係從憲法上之法治國原則導出，為依法行政原
      則之主要成分，乃為憲法層次之原則。所謂內容明確並不
      限於行政行為（行政命令及行政處分等）而已，更重要的
      ，在法律保留原則支配下，法律及法規命令之規定，內容
      必須明確，涉及人民權利義務事項時，始有清楚之界線與
      範圍，對於何者為法律所許可，何者屬於禁止，亦可事先
      預見及考量。
    是以，如立法者刻意制定所得稅法第24條之1 而使其法律
      明文異於75年函釋之規定，則必須要有足夠明確之改變供
      納稅義務人、司法機關及稽徵機關察覺其差異處，方能針
      對法令變動予以調整其申報或核定方式，然立法者於制定
      該條規定時，並未變動75年函釋之主要意旨及關鍵文字、
      句型、或內容，可見所得稅法第24條之1 與75年函釋之內
      容並未有不同，亦即，75年函釋藉由所得稅法第24條之1
      及其子法加以解釋其定義不明之處，例如該75年函釋中所
      稱之「利率」，亦可藉由所得稅法第24條之1 及其子法所
      得稅法施行細則第31條之1 加以解釋其真義。基於行政機
      關有正確適用法律義務，解釋性的法規命令亦僅有一個正
      確法律適用之結果，所以所得稅法施行細則既非構成要件
      規定而係解釋規定，在法規生效日前自仍得比照之餘地。
    綜上，75年函釋之規定內容與新增訂之所得稅法第24條之
      1 及其子法所得稅法施行細則第31條之1 規定內容並無差
      異，故本案之爭議即顯然是被告自始錯誤解釋75年函釋，
      對於該函中之「利率」一辭錯誤解釋為票面利率，故核定
      內容自無足可採。
  (6)立法者制定之所得稅法第24條之1 與授權制定之所得稅法施
    行細則第31條之1 之目的，在於解決債券折溢價案件長久之
    爭議，將意旨不明之75年函釋予以明確化定義，故此項立法
    係為確認往日法令模糊地帶之確認性立法，自應得予以追溯
    適用於本案未確定案件：
    基於租稅公平正義的基本要求，若仍維持一種已變更的法
      律，尤其是確認錯誤而變更之法律，乃不符合司法正義原
      則。由此出發則應慎重考量於未確定之案件上，對於明顯
      係因行政機關就過去因援引其他法律錯誤解讀滋生爭議所
      需之修正，而顯非給予納稅義務人租稅優惠之法律修正，
      即使法未明文「得追溯」，只要法未明文禁止或標明係適
      用於何年何月起之事件，則基於正義之本質，折衝於法之
      安定性考量，則應讓尚未確定之案件，得以援引。即使無
      法直接適用，亦應得以法理方式引用之。如今修法增訂所
      得稅法第24條之1 ，依本條立法體系位於所得稅法第24條
      客觀淨額所得原則之後，顯係補充明確上述原則之立法。
      申言之，營利事業投資債券應調整債券溢折價攤銷部分，
      方可計算出正確之實質利息收益，此一符合稅法精神的當
      然解釋之論據已獲得立法確認。
    立法院在增訂所得稅法第24條之1 時，雖然未規定得追溯
      既往，但該立法原則所表彰之淨額所得課稅之法理，仍應
      有其適用；且租稅法定主義賦予立法者租稅立法形成自由
      ，但並非絕對之自由，則當租稅立法是驟然改變稅捐課徵
      之情形，形成有利納稅義務人之結果時，如非意圖創設一
      個新的租稅優惠或租稅制度翻新之規定，即應是立法機關
      為求杜絕爭議，以立法之方式矯正之前行政機關對於法律
      之錯誤解釋；於本案中即為立法者要求稅務機關對於營利
      事業購買債券認列利息收入之行為正確認定，係屬依實質
      課稅原則對同一營利行為正確計算淨所得額之立法矯正作
      為，即此之認定絕非屬廣義行政行為（包括行政機關解釋
      法律及立法機關制定法律）之裁量自由範疇，因此所得稅
      法增訂之第24條之1 係確認性之立法，而非創設得併計之
      規定，故中央法規標準法第13條所規定之法律不溯及既往
      於本案中應無適用。
    又觀諸稅捐稽徵法第1 條之1 但書新發布之解釋函令，有
      利於納稅義務人者，對於尚未核課確定之案件適用之。本
      次增訂之所得稅法第24條之1 當然並非解釋函令，然考諸
      財政部之解釋函令，不管前之解釋對或錯甚至不當，只要
      新發布者有利納稅人者，對尚未確定之案件即有適用，則
      今以立法方式確認被告對於75年函釋之解釋方式有誤，依
      舉輕明重之法理，更應准許本案得以適用新增訂之所得稅
      法第24條之1 的規定。
  (7)所得稅法第62條規定之原利率若依被告所指為票面利率，則
    與現行所得稅法第24條之1 及該法施行細則第31條之1 明訂
    為有效利率顯屬矛盾：
    綜前段之述，現行所得稅法雖已增訂第24條之1 及其施行細
    則第31條之1 ，並明定債券交易係以有效利率計算債券持有
    人於持有期間之債券利息（考慮各期之折溢價攤銷數），惟
    立法者並未因此對於所得稅法第62條條文相關之規定有任何
    增刪或修改，倘所得稅法第62條所規定之「原利率」係指票
    面利率，則當前債券持有人於計算持有期間之債券利息和其
    折溢價攤銷數之方式，究係應按所得稅法第24條之1 以有效
    利率為準，抑或依同法第62條之規定以原處分所主張之票面
    利率計算，兩者相互矛盾之情形至為明顯，實教原告等債券
    持有人無所適從。準此，被告稱所得稅法第62條所規定之原
    利率係指票面利率之主張，顯然違背現行所得稅法第24條之
    1 及其施行細則第31條之1 ，係以有效利率計算債券持有人
    持有期間之債券利息（考慮各期折溢價攤銷數）之規定，此
    等相互矛盾之條文規定絕不可能同時併存於同一所得稅法中
    ，而所得稅法第62條卻未因增訂同法第24條之1 而有所修正
    ，可見所得稅法第62條所謂「原利率」，其立法者原意自不
    可能指「票面利率」，否則應於本次修法時一併予以變更。
    被告未查於此，仍僅基於稅收考量之因素而稱原告應以票面
    利率計算利息收入，且否准將溢價攤銷數自利息收入中調整
    ，明顯違背立法者意旨，實非一法治國家應有之現象，故被
    告主張所得稅法第62條之「原利率」及75年函釋之「利率」
    為「票面利率」之見解顯屬謬誤。
  (8)債券投資折溢價之稅務處理，在所得稅法及相關法令並無明
    確規定之情況下，原告按交易市場機制及財務會計處理準則
    申報債券利息，符合營利事業所得稅查核準則規定及實質課
    稅原則：
    按司法院釋字第420 號解釋，以及改制前行政法院83年判
      字第351 號判決：「租稅法所重視者，應為足以表徵納稅
      能力之實質的經濟事實，而非其外觀之法律行為或形式上
      之登記事項，對實質上相同經濟活動所產生之相同經濟利
      益，應課以相同之租稅，始符合租稅法律要求之公平及實
      質課稅原則，實質課稅原則為租稅法律主義之內涵及當然
      歸趨。故有關課徵租稅構成要件實質之判斷及認定，自亦
      應以其實質上經濟事實關係所產生之實質經濟利益為準，
      而非以形式外觀為準，否則勢將造成鼓勵投機或規避稅法
      之適用，無以實現租稅公平之基本理念」，前所揭櫫之「
      實質課稅原則」係於租稅法律原則下，從實質與經濟的觀
      點來解釋法律的方法，亦明確說明稅捐核課不能自外於「
      實質課稅原則」，亦即如有「法律形式」與「經濟實質」
      不符之情形時，稅捐稽徵機關自不應侷限於「形式」去判
      斷，而應按「經濟實質」予以認定。其主要目的除為實現
      租稅公平，避免鼓勵投機或規避稅法外；亦有協助尋求法
      律事實之定性，做出符合真實之事實認定功能。
    民商法與租稅法制間有相當密切關連性為其最大之特色，
      亦即所得稅法制上「收入」之定性，須考究其經濟上之實
      質，是其定性標準實際上係以民商法為主要衡量因素，而
      非僅由稅法單獨決定。是以就買賣債券之經濟本質而論，
      債券投資者於買入債券並持有一定期間後出售債券，其出
      售取得之價金與原始購入成本之差異數，實係包含出賣人
      持有期間應取得之「利息收入」與其買賣該債券之損益。
      是以稅法既未有明文規定應如何計算其損益，即應依商業
      經驗及財務會計相關之規定方式處理。
    如前所述，債券出售之損益應指債券出售之價格與其債券
      帳列金額及未攤銷折溢價金額合計數之差異而言。以首例
      說明，原告購入面額100 元之一年期債券，年底付息一次
      ，該債券之票面利率為5 ％，但市場同型金融商品（如五
      年期銀行定存）公平利率為3 ％，於到期日向債券發行機
      構兌領100 元之本金及領取5 元之利息，則債券公平價值
      應為102 元，即該原告在市場上必以102 元之價格方能購
      入此債券，故其實質利息收入為3 元，溢價金額為2 元。
      原告所持有至到期之債券，皆係依據財務會計準則公報進
      行利息收入之認列，認列票面利息收入再以溢價攤銷數作
      為其應稅利息收入之減項，亦即認列利息所得3 元（票面
      利息5 元－溢價攤銷數2 元），然如依被告見解，則若原
      告不出售債券而將其持有至到期日時，應按票面利率領取
      5 元之利息收入，並就此5 元全數認列為應稅之利息收入
      ，再於到期兌領時，將會產生2 元之證券交易損失，就經
      濟本質而言，無出售行為卻有證券交易損益，顯為不可能
      且不合理；且明顯使應稅之利息收入遭到高估，亦即被告
      可在未有法律依據下自行擴大稅基而溢徵稅款。
    另如在該債券發行後6 個月時，原告決定將此債券轉賣予
      第三人，當時賣價為105 元，則出售價格105 元與買入成
      本102 元間之差異3 元，顯係包括該原告已實質賺得並認
      列之6 個月實質利息收入1.5 元（每期利息收入3 元×1/
      2 年）以及原告因出售而產生之證券交易利益1.5 元（3
      －1.5 ），顯可明確區分該二項損益金額，亦即利息收入
      與債券交易損益皆為1.5 元，實務上並不至於產生證券交
      易損益與利息收入難以區分之情形。
    而對於上段之次級市場案例，被告反而認為原告應認列2.
      5 元（每年票面利息5 元×1/2 年）之利息收入，以及0.
      5 元【（105 －102 ）－2.5 】之證券交易所得，致使被
      告可將此應稅之利息所得之稅基擴大1 元（2.5 －1.5 ）
      ，並就此溢額課徵利息所得稅，然此多出的利息收入實為
      原告已支付債券成本之一部，兩者相抵可知該多出來的利
      息所得自始未存在，僅為被告無中生有；顯見被告之核定
      未考慮原告於購入債券時之購買價格即已反映出債券票面
      利率及市場利率之差異，故屬未能正確做好本案事實定性
      之結果。
    詳言之，在假設所有條件均不變之情形下，前開案例購入
      債券時之成本應以購買價格為102 元為計算，惟原告持有
      至到期僅能兌領100 元之本金，但只要容許原告於購入債
      券後帳上按債券期間分年攤銷溢價後，則持有債券至到期
      日止，原告整段持有期間之利息相當於購入債券價格按市
      場（有效）利率計算利息總額，方符合商業市場之經驗法
      則。
    另依營利事業所得稅查核準則（以下簡稱查核準則）第2
      條第1 項及第2 項所明定，按前開法令營利事業之會計事
      項係按商業會計法、商業會計處理準則及財務會計準則公
      報等規定記載入帳，並依據所得稅法、所得稅法施行細則
      及查核準則等相關法令調整財稅差異後申報或核課所得稅
      ；換言之，如所得稅法等相關稅法中無規定時，原告於申
      報時即無需加以調整，亦即應按商業會計法、商業會計處
      理準則及財務會計準則公報之規定辦理相關會計事項之記
      載入帳及申報所得稅，是以原告之申報既未違反相關稅法
      之規定，依前開所述查核準則第2 條第1 項規定，被告於
      調查及審核時即毋需加以調整。
    次按財務會計準則公報第21號第26條及第26號第22條所明
      定「長期投資之轉換公司債，不論是否附有溢價賣回條款
      ，均應按面額調整未攤銷溢折價評價。未攤銷溢折價應按
      合理而有系統之方法於購買日至到期日間攤銷，作為利息
      收入之調整。」及「長期投資公司債之評價，應按面額調
      整未攤銷溢折價評價。未攤銷溢折價應於購買日至到期日
      間按利息法攤銷，作為利息收入之調整，但如按直線法攤
      銷結果差異不大時，亦得採用直線法。」，前述會計處理
      原則規定投資債券產生之折、溢價需於領息期間攤銷之作
      法，除於財務報表上能忠實表達企業投資債券之真實損益
      情況及債券價值外，另因所得稅法第62條以及75年函釋中
      皆未指明何謂「原利率」或「利率」之情形下，依前述查
      核準則第2 條第2 項規定，上揭財務會計準則公報即應為
      稅法上計算債券利息收入之依據，被告否准原告依此辦理
      營利事業所得稅結算申報，顯不符前揭查核準則規定。
  (9)綜上，被告之核定顯有違誤。因而聲明：「訴願決定及原處
    分（含復查決定）均撤銷，訴訟費用由被告負擔」。
三、被告抗辯：
  (1)按所得稅法第62條規定：「長期投資之存款、放款、或債券
    ，按其攤還期限計算現價為估價標準。現價之計算，其債權
    有利息者，按原利率計算。無利息者，按當地銀錢業定期一
    年存款之平均利率計算之。前項債權於到期收回時，其超過
    現價之利息部分，應列為收回年度之收益。」次按行為時查
    核準則第2 條第2 項規定：「營利事業之會計事項，應參照
    商業會計法、商業會計處理準則及財務會計準則公報等據實
    記載，產生其財務報表。至辦理所得稅結算申報時，其帳載
    事項與所得稅法、所得稅法施行細則、促進產業升級條例、
    促進產業升級條例施行細則、中小企業發展條例、本準則暨
    有關法令之規定未符者，均應於申報書內自行調整之。」又
    按財政部75年7 月16日台財稅字第7541416 號函釋：「營利
    事業或個人買賣國內發行之公債、公司債及金融債券，買受
    人若為營利事業，可由該事業按債券持有期間，依債券之面
    值及利率計算『利息收入』，如其係於兩付息日間購入債券
    並於取息前出售者，則以售價減除其購進該債券之價格及依
    上述計算之利息收入後之餘額作為其證券交易損益。……」
  (2)本件原告96年度營利事業所得稅結算申報，列報利息收入12
    7,638,413 元，經被告初查以96年7 月12日以前債券溢價攤
    銷數11,135,694元，不得自利息收入項下減除，併同其他調
    整，核定為138,774,107 元。原告不服，主張債券投資折、
    溢價之稅務會計處理，應按財務會計準則公報第21號第26條
    及第26號第22條攤銷溢折價計算債券利息，始能符合量能及
    實質課稅原則云云，申經被告復查決定以，查營利事業稅務
    申報應以所得稅法及相關規定辦理。營利事業買賣債券不論
    是否到期兌領，均應按債券持有期間依票面利率計算利息收
    入，並按債券出售價格或期滿兌領面額與購進價格計算證券
    交易損益。又所得稅法第24條之1 於96年7 月11日增訂公布
    7 月13日生效後，營利事業持有債券之利息收入，始可按有
    效利率計算溢折價攤銷，並無追溯適用之規定，是以本件原
    核定以原告96年7 月12日以前債券溢價攤銷數11,135,694元
    ，不得自利息收入項下減除，核定利息收入138,774,107 元
    。
  (3)營利事業投資於溢（折）價發行之長期債券，於財務會計上
    ，固按財務會計準則公報規定辦理續後之評價，惟稅務會計
    上，依首揭所得稅法第62條規定及財政部75年7 月16日台財
    稅字第7541416 號函釋意旨，營利事業應按債券之面值及票
    面利率計算利息收入，並以原始購價為出售債券之成本，故
    債券持有期間並不認列溢、折價攤銷，亦即將購進成本與面
    值之差額於出售時認列為證券交易損益，而不調整持有期間
    之利息收入。且依首揭查核準則第2 條第2 項規定，稅務會
    計與財務會計之計算依據與基礎原即有異，租稅之課徵自應
    以租稅之有關規定為準據，原告於辦理營利事業所得稅結算
    申報時，其帳載事項與所得稅法及有關法令之規定未符者，
    即應於申報書內自行調整之。
  (4)原告主張所得稅法第24條之1 雖未規定得溯及既往，但該立
    法原則所表彰之淨額所得課稅之法理仍應有其適用乙節，經
    查96年7 月13日修正生效之所得稅法第24條之1 規定，係為
    計算營利事業持有債券之實質利息收入，並縮小債券利息收
    入依商業會計法及財務會計準則公報計算「財務會計所得」
    與依所得稅法規定計算「課稅所得」間之差異，爰於同法第
    14條之1 立法說明第4 點指出，計算債券利息之利率應將發
    行時影響利息給付之各項約定條款及發行價格等因素調整併
    計該票面利率，亦即營利事業持有債券利息收入應按溢折價
    攤銷計算，而債券利息收入計算方式，財政部亦於所得稅法
    施行細則部分修正條文草案第31條之4 之說明欄，明白舉例
    增訂所得稅法第24條之1 修法前係按債券面額及票面利率計
    算利息收入；修法後則按取得成本及有效利率計算利息收入
    。換言之，財政部基於財稅主管機關，對於修法前、後有關
    債券利息收入應否考量溢、折價攤銷之立場甚明。從而所得
    稅法第24條之1 於96年7 月13日修正生效後，營利事業持有
    債券之利息收入，始應按溢折價攤銷計算，惟增訂所得稅法
    第24條之1 規定，並無追溯適用之條款，依據中央法規標準
    法第13條規定，生效日應為96年7 月13日，要難逆推財政部
    75年7 月16日台財稅字第7541416 號函釋亦承認溢價攤銷應
    作為利息收入之減項。
  (5)至原告援引最高行政法院96年度判字第834 號判決理由乙節
    ，查該判決係指財政部75年7 月16日台財稅字第7541416 號
    函釋僅就單純買賣而為立論，對於該案債券附條件買回交易
    ，債券之報酬與風險並未移轉於買方，認為其經濟事實為融
    資行為，應無前揭財政部75年函釋適用等，核其案情與本案
    完全不同；另原告援引之鈞院94年度訴字第2920號判決，經
    查業經最高行政法院97年度判字第506 號判決「原判決廢棄
    」，均難據為本件適用法令之參考。
  (6)綜上，本件系爭利息收入之溢價攤銷，依據首揭法令既難作
    為利息收入之減項，業如前述，是被告否准原告將96年7 月
    12日以前債券溢價攤銷數淨額11,135,694元自利息收入項下
    減除，核定利息收入為138,774,107 元並無不合。
  (7)綜上，被告以原處分並無違誤，而聲明：「原告之訴駁回，
    訴訟費用由原告負擔」。
四、得心證之理由：
  (1)兩造之爭執：
    本件96年度營所稅申報核定通知書（原處分卷p.1017）所載
    ，經調整之科目有：32之其他費用、40之出售資產增益、63
    之本年度尚未抵繳之扣繳稅額、99之停徵之證券期貨交易所
    得（損失）等兩造均無爭執，本件訟爭原告僅就科目38之利
    息收入部分為爭執。被告審認：原告96年度營利事業所得
    稅結算申報，列報利息收入12 7,638,413元，被告查以其96
    年7 月12日以前債券溢價攤銷數11,135,694元，不得自利息
    收入項下減除，核定138,774,107 元。原告主張：債券投
    資折、溢價之稅務會計處理，應按財務會計準則公報第21號
    第26條、第26號第22條攤銷溢折價計算債券利息，始符合公
    平及實質課稅原則，96年7 月11日增訂之所得稅法第24條之
    1 與75年函釋文字完全相同，且所得稅法施行細則第31條之
    1 規定更可證明75年函釋所謂之利率係指「有效利率」而非
    「票面利率」，應可追溯適用而提起訴訟。足見，兩造之爭
    執是法律評價的問題而非數據上爭議。
  (2)債券溢價攤銷數淨額是否得自利息收入項下減除：
    此部分爭點之內容，為所得稅法第62條規定之原利率是否
      為票面利率或市場利率？本件系爭債券溢價攤銷部分，可
      否列為利息收入之減項？被告將系爭溢價攤銷金額加回計
      算營業收入，是否違反實質課稅原則、量能課稅原則？
    有關營利事業所得稅結算申報營業收入淨額部分：
      1.按「長期投資之存款、放款或債券，按其攤還期限計算
        現價為估價標準，現價之計算，其債權有利息者按原利
        率計算，無利息者按當地銀錢業定期一年存款之平均利
        率計算之。前項債權於到期收回時，其超過現價之利息
        部分，應列為收回年度之收益。」所得稅法第62條定有
        明文。上開規定雖係有關資產估價之規範，但其長期投
        資（尤其是債券部分）利息應列為收回年度之收益部分
        ，則可作為其他與長期投資有關之課稅所得額計算之參
        考。而該條文中所稱之「長期投資」，除債券外，尚包
        括存款及放款。至於「原利率」則指債權人與債務人約
        定之利率，就存款及放款而言，係指一般之存放款利率
        ；就債券而言則為「票面利率」（即債券發行時在發行
        條件上載明之利率，代表債券持有人可以自發行機構領
        到之利息），故其每期利息收入，仍應按票面利率計算
        申報利息收入，否則債券利息將因市場利率經常性變動
        而難以計算，同樣的，存款及放款之利息收入亦無從確
        定。又本條文僅在於營利事業因持有債券，責由其檢視
        區分其債券有無利息，即有無票載利率而異其估價方式
        而已，係為防杜納稅人藉無利息債券而高估其現價，故
        於第1 項後段明定按當地銀錢業定期1 年存款之平均利
        率計算，凡此均與殖利率無涉。
      2.故有關具有長期投資性質之公司債券利息，其計算方式
        即得參考上開說明辦理。從而，債券利息收入所指之利
        率，自應指「票面利率」，而非原告所稱「市場利率」
        或「殖利率」（所謂殖利率乃利息除以價格，所得出來
        的商數即為殖利率，一般係指「到期收益率」，投資人
        買入債券，兌領利息並到期兌償本金，產生之年平均報
        酬率）。又債券持有目的因人而異，縱使同一投資人，
        可能因經濟環境、資金運用情形或持有政策變更，而改
        變其持有期間，是以債券持有期間之長短，完全取決於
        投資人本身之意圖及能力。而債券獲利來源包括價格上
        揚的資本利得、持有期間的債息收入及再投資收益等三
        部分。由於利率波動對債券價格影響很大，因此，投資
        人持有債券，首先面臨的是利率風險。若市場利率上揚
        ，投資人所持有的債券可能產生帳面上的虧損或獲利縮
        水；若市場利率下滑，投資人所持有的債券可能產生帳
        面上的盈益或獲利增加，及再投資收益減少的風險。然
        課稅基礎應有其確定性與公平性，方符合租稅法律主義
        之精神。尤其在次級市場交易（是指一般的集中交易市
        場內，投資人在交易時間內可自由買賣而言）時，各投
        資人購入時之成交利率與發行人發行時利率已不相同，
        加上交易頻繁，縱將溢價攤銷作為利息收入之減項，該
        債券各持有人所申報之利息收入總和亦不等於發行人之
        利息費用。
      3.再者，一般公債、公司債、金融債券等因載有約定之利
        率，債券持有人對於此項約定利息按權利存續期間之日
        數，取得其法定孳息（民法第69條、第70條），其約定
        之利率，不因債券讓售而有所變動。此項利息未獲支付
        前，如將債券讓售，依民法第295 條第2 項規定，推定
        其隨同原本移轉於受讓人，債券原持有人因而經由買賣
        價金取得是項利息收益。因此，債券之買賣，其買賣價
        格中實已包括兩部分，一為取得債券所支付之對價，另
        一為未屆付息日該債券法定利息請求權之讓與對價。又
        購入債券之價格，依所得稅法第45條規定為其所購入債
        券成本，係基於當時之預期利率（即殖利率）所決定，
        而影響殖利率因素實包括長期（如：物價水準、經濟景
        氣、貨幣政策及國內外利差等）及短期（如：季節性因
        素、央行票券發行金額、其他自國庫釋出之資金及外匯
        市場的動作等）利率因素及其對未來殖利率曲線變化之
        預期看法，是以，債券買入同時，發生資金之借貸及持
        有有價證券，其實質意義具有一為取得有價證券所支付
        之對價（成本），另一為該債券所代表之資金借貸關係
        而可於未來取得利息所得。而債券之本質為債權，即資
        金需求者發行債務憑證予資金供給者，兼具證券交易法
        規定之有價證券性質，營利事業買賣債券產生之收益或
        損失可能為利息收入及有價證券所得或損失，而依所得
        稅法第4 條之1 規定證券交易所得停止課徵所得稅，證
        券交易損失亦不得自所得額中減除，惟債券之利息所得
        並無免稅規定。由於買賣債券之交易所得停止課徵所得
        稅，若債券持有期間所獲得之「利息所得」與債券處分
        時之「證券交易所得」未明確劃分，將造成課稅計算上
        之爭議。因此，投資人溢價購入債券，其溢價部分為購
        入債券之成本，不應於債券持有期間每年自利息收入減
        除。如准予減除即發生原屬免稅證券交易損益項目之成
        本轉換於每年之應稅利息收入項下減除之情事，不符所
        得稅法第4 條之1 及第62條第2 項之規定，有違租稅法
        律主義。
    財政部75年7 月16日臺財稅第7541416 號函令謂：「營利
      事業或個人買賣國內發行之公債、公司債及金融債券，買
      受人若為營利事業，可由該事業按債券持有期間，依債券
      之面值及利率計算『利息收入』，如其係於兩付息日間購
      入債券並於取息前出售者，則以售價減除其購進該債券之
      價格及依上述計算之利息收入後之餘額作為其證券交易損
      益。買受人若為個人，因個人一般多未設帳，應一律以其
      兌領之利息金額併入其當期綜合所得稅課徵。」更具體闡
      明債券買賣區分成利息收入及債券交易損益，利息收入係
      按債券持有期間，依債券之面值及利率計算利息收入；債
      券交易損益係依售價減除其購進該債券之價格，如為兩付
      息日間購入債券並於取息前出售者，則以售價減除其購進
      該債券之價格及依上述計算之利息收入後之餘額，視為其
      證券交易損益。又債權於到期收回時，其超過現價之利息
      部分，應列為收回年度之收益等。由於上開解釋函令係中
      央財稅主管機關財政部基於職權，參考上開規定及說明所
      作成之解釋，因屬稽徵便利、維繫實質課稅及稅制公平所
      必要，且未逾越法律規定之範圍及目的，自應於所解釋之
      法律生效之日起，適用於與此有關之未確定案件。準此可
      知，長期投資之存款、債券等其損益計算時點係在債券收
      回或出售時，在本件有溢價購入之情形，因溢價為債券購
      進價格之一部分，屬債券成本，則營利事業即應按債券之
      面值及票面利率計算利息收入，並以原始價作為出售債券
      之成本，亦即債券持有期間並不認列溢、折價攤銷，應將
      購進成本與面值之差額於出售時認列為證券交易損益，而
      不調整持有期間之利息收入。故而，原告主張債券溢價攤
      銷應作為利息收入之減項云云，即不足採。
    固然，在財務會計上，當長期債券投資之市場利率不等於
      票面利率時（即購進成本不等於面值），利息收入調整應
      依財務會計準則公報第21號第26條（目前已廢除）規定攤
      銷溢、折價，惟財務會計與稅務會計之計算依據與基礎原
      即有異，雖營利事業所得稅查核準則第2 條第2 項前段規
      定：「營利事業之會計事項，應參照商業會計法、商業會
      計處理準則及財務會計準則公報等據實記載，產生其財務
      報表。」但關於租稅之課徵，則應以租稅法之有關規定為
      準據，此觀營利事業所得稅查核準則第2 條第1 項規定：
      「營利事業所得稅之調查、審核，應依稅捐稽徵法、所得
      稅法及本準則之規定辦理，其未經規定者，依有關法令之
      規定辦理。」及第2 後項前段規定：「至辦理所得稅結算
      申報時，其帳載事項與所得稅法、所得稅法施行細則、促
      進產業升級條例、促進產業升級條例施行細則、中小企業
      發展條例、企業併購法、營利事業所得稅不合常規移轉訂
      價查核準則、本準則及有關法令之規定未符者，應於申報
      書內自行調整之。」自明。
      1.本件被告依據前開財政部75年7 月16日臺財稅第754141
        6 號之解釋函令，並參考所得稅法第62條之規定意旨作
        成本件核定，難認有何違反營利事業所得稅查核準則第
        2 條規定之情事，原告就此有所主張，即非可採。又企
        業考慮行業特性、產品性質、經濟情況等因素，可自由
        選擇會計原則及採行的方法，惟必須注意前後年度應一
        致採用相同的方法，不得任意變更，俾能符合一般公認
        會計原則中一致性的要求。同理，企業為債券之投資，
        不論係長期或短期投資，其債券之資產估價與利息認列
        標準等，自應依其性質而前後一致，以杜規避稅負。是
        以，被告採用稅務會計觀點，認債券持有期間並不認列
        溢、折價攤銷，亦即將購進成本與面值之差額於出售時
        認列為證券交易損益，而不調整持有期間之利息收入，
        亦屬有據。準上說明，稅法上既不認營利事業於長期債
        券之持有期間得就溢價部分於利息收入項下攤銷，則原
        告於申報91年度利息收入時，自行減除系爭債券溢價攤
        銷數，即有未合；被告否准其將溢價攤銷數自利息收入
        項下減除，而予調整加回，於法自屬有據。
      2.又本件債券交易損益之計算，已明確劃分成本與收益觀
        念，依實質內容對收益部分課以相當稅賦，雖溢價購入
        債券部分，是否屬債券成本，能否予以攤銷作為利息收
        入之減項，兩造存有見解上之歧異，但不能因此即謂被
        告上開有關溢價購入債券之利息計算，有違「實質課稅
        原則」及「量能課稅原則」。且系爭溢價攤銷為債券購
        進價格之一部分，乃屬債券成本，於計算證券交易所得
        時，自出售債券收入項下減除，已為前開論述綦詳，目
        前證券交易所得停徵，長期債券投資溢價部分於出售或
        到期時認列之證券交易損失，雖無法自課稅所得中減除
        ，惟長期債券投資折價部分於出售或到期時認列之證券
        交易利益，亦免計入課稅所得，已符合公平原則，若因
        溢價攤銷依前揭規定處理將造成營利事業稅負增加，即
        論定違反實質、量能課稅原則，實屬流於主觀且有失偏
        頗。
    又按成本收益配合原則，係指當某項收益已經在某一會計
      期間認列時，所有與該收益之產生有關的成本均應在同一
      會計期間轉為費用，以便與收益配合而正確的計算損益。
      本件原告係採長期債券投資，其在第一年支付現金買進債
      券之同時，即將債券帳列資產項下長期投資科目，當無於
      購入後之第二年度以後帳列其他科目及另有相對應之成本
      產生之可能，其利息收入雖係因一定之約定利率所產生，
      惟因並未再行支付現金，自無在債券持有期間內有所謂與
      成本配合之問題，且因長期投資未實現跌價損失並不放入
      當期盈餘，於損益表並無影響，故無將債券割裂後單獨將
      債券利息收入部分計算損益之理。又自營利事業權責發生
      基礎制言，收益係營業活動之結果，費用則為營業活動所
      耗用之成本（付出的代價），本件債券溢價差額究其本質
      應係利息收入之一部分，仍屬收益，並非為獲致系爭利息
      收入所耗用之成本，自非權責發生基礎所遵循之成本收益
      配合原則範疇，參以投資債券之盈虧，係以買入債券當時
      與事後出售債券時之市場利率利差為斷，亦與票面利率毫
      無關聯。因此，原告主張在系爭債券持有期間內仍有與成
      本配合之問題，云云，尚有誤會，斷非可採。
五、綜上所述，被告所之處分（含復查決定），並無不法，訴願
    決定予以維持，亦無不合。原告徒執前詞，訴請撤銷，為無
    理由，應予駁回。又本案事證已臻明確，兩造其餘攻擊防禦
    方法均與本件判決結果不生影響，故不逐一論述，併此敘明
    。
六、據上論結，本件原告之訴為無理由，依行政訴訟法第98條第
    1 項前段，判決如主文。
中    華    民    國    99    年    10    月    14    日
                    臺北高等行政法院第七庭
                              審判長法  官  帥嘉寶
                                    法  官  畢乃俊
                                    法  官  陳心弘
上為正本係照原本作成。
如不服本判決，應於送達後20日內向本院提出上訴狀並表明上訴
理由，如於本判決宣示後送達前提起上訴者，應於判決送達後20
日內補提上訴理由書（須按他造人數附繕本）。
中    華    民    國    99    年    10    月    14    日
                                    書記官  鄭聚恩

司法院資訊處製作；財團法人民間司法改革基金會備份。
